【裁判字號】    94,訴,3946
【裁判日期】    950308
【裁判案由】    恐嚇取財等
【裁判全文】
臺灣臺中地方法院刑事判決              94年度訴字第3946號
公  訴  人  臺灣臺中地方法院檢察署檢察官
被      告  乙○○
            丙○○
上列被告因恐嚇取財等案件，經檢察官提起公訴（94年度偵字第
18471號），茲被告於準備程序中就被訴事實為有罪之陳述，受
命法官於聽取當事人之意見後，由本院合議庭裁定由受命法官獨
任進行簡式審判程序，判決如下：
    主    文
乙○○共同連續意圖為自己不法之所有，以恐嚇使人將本人之物
交付，累犯，處有期徒刑貳年拾月。如附表所示之物均沒收。
丙○○共同連續意圖為自己不法之所有，以恐嚇使人將本人之物
交付，累犯，處有期徒刑貳年陸月。如附表所示之物均沒收。
    犯罪事實
一、乙○○前於民國九十二年間，曾因過失傷害案件，經本院分
    別以九十二年度交易字第四０三號判決及九十二年度交易字
    第五四六號判決各判處有期徒刑四月、三月確定，俟經本院
    裁定應執行有期徒刑六月確定，經入監執行，於九十三年六
    月十九日始執行完畢。緣乙○○於九十三年七月間，在臺中
    市○○區○○路與北屯路口之「香水美容護膚店」擔任美容
    師，適已婚之丁○○前往消費，二人因而認識，並進而交往
    成為男女朋友，至同年九月間，即一同在臺中地區租屋同居
    ；俟至九十四年七月間，二人談及分手，乙○○認其長期遭
    丁○○欺騙情感，且日後恐頓失金援，心有未甘，竟基於意
    圖為自己不法所有之概括犯意，在臺中市○○路租屋處，向
    丁○○恐嚇稱：若不給付新臺幣（下同）三十萬元，伊便將
    伊兩人之關係告訴丁○○家人等語，致丁○○心生畏懼，分
    別於九十四年七月間上、中、下旬，在臺中市○○○○道附
    近、苗栗縣後龍交流道附近及臺中市○○路租屋處，分三次
    各支付十萬元予乙○○。
二、乙○○自丁○○處恐嚇取得上開三十萬元後，竟食髓知味，
    分別於九十四年八月二十一日上午十一時五十分許、同日晚
    上十時二十分許及翌日（即二十二日）凌晨一時四十三分許
    ，接續發送三則要求丁○○出面解決事情之簡訊予丁○○，
    然因丁○○均不予理會，乙○○乃復承上開犯意，於同年九
    月初某日，與丙○○（前於九十年間，曾因竊盜案件，經臺
    灣新竹地方法院以九十年度易字第二三三號判決判處有期徒
    刑七月確定，於九十一年一月二十五日執行完畢）、甲○○
    （俟通緝到案後另行審結）及另一名姓名年籍不詳之成年男
    子（下稱另一名成年男子），共同基於意圖為自己不法之所
    有及妨害自由之犯意聯絡，共謀以「握有乙○○與丁○○間
    之性愛光碟，丁○○若不付款，即要公布性愛光碟，讓丁○○身敗名裂」為由，由丙○○、甲○○及另一名成年男子共
    同至丁○○住處，以押走丁○○之方式，向丁○○要求交付
    一百五十萬元以贖回「性愛光碟」；謀議既定，乙○○即將
    錄製內容不詳之「性愛光碟」二片交予丙○○、甲○○及另
    一名成年男子，由丙○○、甲○○及另一名成年男子於九十
    四年九月十二日上午六時三十分許，共同駕車至苗栗縣苗栗
    市○○路三五九號後方車庫旁埋伏等待丁○○；嗣丁○○獨
    自一人至車庫要駕車時，丙○○、甲○○及另一名成年男子
    旋即衝出，由其中一人持類似槍枝之物毆打丁○○，並硬拉
    丁○○上車，丁○○見對方持有類似槍枝之物品，恐生命身
    體遭受危害，遂在半推半就之情況下，登上丙○○、甲○○
    及另一名成年男子之座車，丙○○旋即駕車載同甲○○、另
    一名成年男子及丁○○往苗栗縣三義山區行進，渠等乃以此
    非法方法剝奪丁○○之行動自由；途中，甲○○或另一名成
    年男子中之一人，即以上開事先謀議之理由恫嚇丁○○，丁○○在行動自由受制復受脅迫下，為求保住名譽及順利脫身
    ，乃答應渠等要求，當場簽發面額一百五十萬元之本票一張
    及依渠等口述立具內容為「茲因本人丁○○因貨物貸款尚欠
    貨款新臺幣壹佰伍拾萬元正，現於九十四年九月十二日先付
    新臺幣伍拾萬元正，餘款新臺幣壹佰萬元正於九月三十日前
    付清，恐空口無憑，特立此據」之書據一張，交付丙○○、
    甲○○及另一名成年男子三人，而丁○○則順利取回「性愛
    光碟」一片（業經丁○○於未檢視內容前即予丟棄）；其後
    ，丙○○即駕車返回丁○○上址住處，並陪同丁○○進入屋
    內，由丁○○一人上至二樓拿取其新竹商業銀行中正分行之
    存摺及印章後，改由丁○○駕駛其所有之自用小客車搭載丙○○，而甲○○與另一名成年男子則駕駛另一部車行駛在前
    引導丁○○行車方向，而於同日，駛至臺中市○○路新竹商
    業銀行，由丁○○提領現金五十萬元交付丙○○轉交甲○○
    後，渠等始讓丁○○自行離去。嗣後，丁○○尚未交付之餘
    款，則由丙○○分別於九十四年九月十四日、二十日及二十
    六日，分三次撥打電話予丁○○要求匯款至其指定之帳戶中
    ，丁○○遂依丙○○之指示，於接獲該三次電話後分別隨即
    (1)匯款三十六萬六千元至甲○○女友楊芳敏開設於新港農會
    大興分行之帳戶中；(2)匯款三萬四千元至丙○○開設於合作
    金庫五權分行之帳戶中；(3)匯款六十萬九千元至丙○○開設
    於臺中商業銀行烏日分行之帳戶中。
三、丙○○明知丁○○在九十四年九月底前，已依約定陸續支付
    合計一百五十萬零九千元至其指定之帳戶中，猶不知足，且
    知悉丁○○因恐「性愛光碟」對外公布，將損及其名譽，竟
    復獨自承續前開恐嚇取財之犯意，於九十四年十月四日撥打
    電話予丁○○，向丁○○恫稱：本票及「性愛光碟」均尚在
    對方那邊，尚未取回，伊願意找人幫忙取回，但丁○○需支
    付走路工，意思意思一下等語，使丁○○因恐未依丙○○之
    要求匯款，則「性愛光碟」有對外公布之虞，遂心生畏懼，
    依丙○○之要求，於翌日（即五日）至臺中商業銀行西臺中
    分行以無摺存款方式匯入八萬元至丙○○帳號000000
    000000號帳戶中。
四、乙○○取得上述丁○○支付之款項後，竟意猶未足，又承續
    前開恐嚇取財之犯意，於九十四年十一月一日晚上九時三十
    分許，撥打電話予丁○○之妻戊○○要求見面，當晚雙方見
    面後，乙○○即以「性愛光碟」、一百五十萬元本票及切結
    書均在其手上，如要取回需在九十四年十一月八日前支付七
    十萬元，否則其將公布「性愛光碟」，讓丁○○身敗名裂，
    小孩無法上學，且其死之前要戊○○家人做陪等語，恫嚇戊○○，戊○○因心生畏懼，為免乙○○日後仍需索無度，乃
    於同年月四日下午三時五十分許，向臺中市警察局第五分局
    水湳派出所報案，並於同年月七日晚上八時三十分許，撥打
    電話予乙○○，答應於翌日（即八日）晚上七時許，在臺中
    市○○區○○路六八之八號「有間茶舖」支付乙○○七十萬
    元；嗣乙○○依約於同年月八日晚上七時四十五分許，至上
    址「有間茶舖」向戊○○取款時，為埋伏員警當場捕獲，因
    而未能取財得逞。
五、案經丁○○、戊○○委由苗繼業律師及吳世敏律師訴請臺中
    市警察局第五分局報告臺灣臺中地方法院檢察署檢察官偵查
    起訴。
    理    由
一、上開犯罪事實，均據被告乙○○、丙○○二人於本院審理時
    坦承不諱，且據告訴人丁○○、戊○○於警詢、偵查中指述
    歷歷，並經證人丁○○於本院審理時結證屬實，且有被告乙○○於九十四年八月二十一日及二十二日發送要求丁○○出
    面解決事情之簡訊內容三則、丁○○所有新竹商業銀行中正
    分行存摺內頁之交易明細影本一張、九十四年九月十四日匯
    款三十六萬六千元入楊芳敏之上海商業儲蓄銀行帳戶之匯出
    匯款申請書影本一紙、九十四年九月二十日匯款三萬四千元
    及九十四年九月二十六日匯款六十萬九千元入丙○○之新竹
    國際商業銀行帳戶之匯款副通知書影本二紙、告訴人戊○○
    領回五十萬元所立具之贓物認領保管單一紙及九十四年十月
    五日無摺存款八萬元至丙○○之臺中商業銀行帳戶之無摺存
    款存入通知聯影本一紙在卷足稽，復有如附表所示之物扣案
    足資佐證，本件事證明確，被告二人犯行洵堪認定。
二、(一)查被告乙○○於犯罪事實欄一所示時間、地點連續三次以
    向丁○○家人公開其與丁○○間之不倫關係，要脅丁○○交
    付財物，核其所為係犯刑法第三百四十六條第一項之恐嚇取
    財既遂罪；又被告乙○○、丙○○與同案被告甲○○及另一
    名成年男子共同基於恐嚇取財及妨害自由之犯意聯絡，於犯
    罪事實欄二所示時間、地點，以前揭非法方法，剝奪丁○○
    行動自由之行為，及要脅丁○○接續四次交付財物之行為，
    核係犯刑法第三百零二條第一項之以非法方法剝奪人之行動
    自由罪及同法第三百四十六條第一項之恐嚇取財既遂罪。再
    被告丙○○於犯罪事實欄三所示時間撥打電話予丁○○，並
    假藉為丁○○取回本票、切結書及「性愛光碟」為由，行要
    脅丁○○付款之實，核其所為亦係犯刑法第三百四十六條第
    一項之恐嚇取財既遂罪；另被告乙○○於犯罪事實欄四所示
    時間、地點，以公布「性愛光碟」及對戊○○家人不利等恐
    嚇言詞，要脅戊○○交付財物，俟於取款時為警逮捕而未能
    得逞，核其此部分所為係犯刑法第三百四十六條第三項、第
    一項之恐嚇取財未遂罪。(二)被告乙○○、丙○○與同案被告
    甲○○及另一名成年男子就上開犯罪事實欄二之犯行，彼此
    間有犯意之聯絡及行為之分擔，為共同正犯。又渠四人在恐
    嚇丁○○後，由被告丙○○三度撥打電話予丁○○催討同一
    筆剩餘之本票債權，乃一恐嚇取財行為之接續動作。(三)被告
    乙○○、丙○○二人就犯罪事實欄二所犯上揭二罪，有方法
    目的之牽連關係，應依刑法第五十五條規定，從較重之恐嚇
    取財既遂罪處斷。(四)被告乙○○就犯罪事實欄一、二及四所
    為四次恐嚇取財既遂行為及一次恐嚇取財未遂行為；被告丙○○就犯罪事實欄二及三所為二次恐嚇取財既遂行為，各時
    間緊接，所犯罪名相同，顯均係基於概括之犯意反覆為之，
    均為連續犯，爰依刑法第五十六條之規定以一罪論，並各加
    重其刑。(五)公訴人對被告丙○○雖僅就犯罪事實欄二之犯行
    提起公訴，然檢察官就犯罪事實一部起訴者，其效力及於全
    部，本件被告丙○○就犯罪事實三恐嚇取財既遂部分之犯罪
    事實，與前揭論罪科刑犯罪事實欄二之部分，有連續犯之關
    係，已如前述，本院自應就屬於裁判上一罪之犯罪事實三部
    分一併加以裁判。(六)查被告乙○○前於九十二年間，曾因過
    失傷害案件，經本院分別以九十二年度交易字第四０三號判
    決及九十二年度交易字第五四六號判決各判處有期徒刑四月
    、三月確定，俟經本院裁定應執行有期徒刑六月確定，經入
    監執行，於九十三年六月十九日始執行完畢等情；而被告丙○○則於九十年間，曾因竊盜案件，經臺灣新竹地方法院以
    九十年度易字第二三三號判決判處有期徒刑七月確定，於九
    十一年一月二十五日執行完畢等情，分別有渠等之臺灣高等
    法院被告前案紀錄表各一份附卷可稽，被告乙○○、丙○○
    於上揭有期徒刑執行完畢後，在五年以內各再犯本件有期徒
    刑以上之罪，均為累犯，應各依刑法第四十七條規定加重其
    刑，並遞加重之。(七)爰審酌被告二人前有如事實欄所示之前
    科紀錄，素行不佳，又再犯妨害自由及多次恐嚇取財等罪，
    渠等犯罪對社會治安及告訴人等已造成重大之危害，幸渠等
    於犯後皆坦承犯行，尚知所悔悟，態度良好等一切情狀，分
    別量處如主文所示之刑，以資懲儆。
三、扣案如附表編號一、二所示之物，係告訴人丁○○遭限制行
    動自由下，受脅迫所簽發之文件，乃被告等因犯罪所得之物
    ；而扣案如附表編三、四、五所示之物，則係被告乙○○所
    有，供犯罪所用之物，業據被告乙○○供承在卷；另扣案如
    附表編號六所示之物，則係被告丙○○所有，供犯罪所用之
    物，亦據被告丙○○供明在卷；爰均依刑法第三十八條第一
    項第二款及第三款之規定宣告沒收。
四、(一)告訴人及告訴代理人雖認就犯罪事實欄二所示之犯行，應
    對被告等論以持槍擄人勒贖罪。惟按擄人勒贖罪，須行為人
    自始有使被害人以財物取贖人身之意思，如使被害人交付財
    物別有原因，為達其取得財物之目的，而剝奪被害人之自由
    者，或於擄得以後復變計勒贖，除應成立其他財產上之犯罪
    或牽連犯妨害自由罪外，要無成立擄人勒贖罪之餘地，最高
    法院二十三年度上字第六二五號、三十七年度特覆字第五Ｏ
    四一號、六十五年臺上字第三三五六號著有判例可稽。經查
    被告等固共同將丁○○強押上車，並於苗栗三義山區在車內
    恐嚇其簽立本票及交出現金五十萬元，然其等強押丁○○上
    車之目的，初係為索討丁○○取回其與乙○○間性愛光碟之
    代價等情，業據告訴人丁○○於警訊、偵查中及本院審理時
    指述甚明；又被害人丁○○在簽發本票及切結書後，即由被
    告等載返其苗栗住處，並獨自一人上樓拿取存摺及印章，其
    事後取款交付被告等之目的在給付本票之債務，此亦據證人
    丁○○於本院審理時結證屬實，足見被告等自始並非有使被
    害人以財物取贖人身之意思，而係為代被告乙○○索討取回
    「性愛光碟」之代價，揆諸前開判例，要難就被告等論以擄
    人勒贖罪。另告訴人丁○○於警詢、偵查中及本院審理時雖
    均指述其係遭對方持槍脅迫下始被押上車等語，惟訊之被告
    等均否認當天有攜帶手槍，復未扣得手槍，故尚難認被告等
    有以手槍脅迫丁○○之行為；且被告等所為，雖客觀上足使
    被害人心生畏懼，但尚難認已達於使被害人不能抗拒之程度
    ，亦難論以強盜罪。(二)告訴人及告訴代理人另以被告乙○○
    與丙○○共同以針孔攝影機竊錄被告乙○○與告訴人丁○○
    性愛畫面等非公開活動而涉及妨害祕密罪嫌，與渠等嗣後所
    犯恐嚇取財罪間有牽連犯之裁判上一罪關係云云，然查，被
    告乙○○及丙○○雖均自白有將被告乙○○與告訴人丁○○
    間之性愛行為竊錄成光碟，供作恐嚇取財使用等事實，惟被
    告二人所涉此部分罪嫌，除據被告二人之自白外，遍查全卷
    所附證據，並無其他積極證據足以證明，且被告二人恐嚇告
    訴人丁○○所用之「性愛光碟」既未扣案（告訴人丁○○簽
    發本票及切結書後，取回之光碟一片，已遭告訴人丁○○未
    加檢視前即予丟棄，此據證人丁○○於本院審理時結證屬實
    ），本院自無從調查其錄製之內容是否確為被告乙○○與告
    訴人丁○○間之性愛行為，是被告二人所涉此部分罪嫌，自
    屬無法證明，難認與前開論罪科刑部分具有裁判上一罪關係
    而併予審理，附此敘明。
據上論斷，應依刑事訴訟法第二百七十三條之一第一項、第二百
九十九條第一項前段，刑法第二十八條、第五十六條、第三百四
十六條第一項、第三百零二條第一項、第五十五條、第四十七條
、第三十八條第一項第二款、第三款，罰金罰鍰提高標準條例第
一條前段，判決如主文。
中    華    民    國    95    年    3     月    8     日
                  刑事第十三庭  法  官  許月馨
上正本證明與原本無異。
如不服本判決，應於送達後十日內向本院提出上訴狀（須附繕
本），上訴於台灣高等法院台中分院。
                                書記官  黃美雲
中    華    民    國    95    年    3     月    8     日
附錄論罪科刑法條
中華民國刑法第346條第1項：
意圖為自己或第3人不法之所有，以恐嚇使人將本人或第3人之物
交付者，處六月以上五年以下有期徒刑，得併科1000元以下罰金
。
中華民國刑法第302條第1項：
私行拘禁或以其他非法方法，剝奪人之行動自由者，處五年以下
有期徒刑、拘役或三百元以下罰金。
附表
┌──┬────────────────────────┐
│編號│扣  案  物  品  名  稱  及  數  量              │
├──┼────────────────────────┤
│ 一 │本票一紙（發票人丁○○，發票日期九十四年九月十二│
│    │日，金額一百五十萬元，票據號碼四四一二二八號）  │
├──┼────────────────────────┤
│ 二 │切結書一紙（丁○○所立據，內容為「茲因本人丁○○│
│    │因貨物貸款尚欠貨款新臺幣壹佰伍拾萬元正，現於九十│
│    │四年九月十二日先付新臺幣伍拾萬元正，餘款新臺幣壹│
│    │佰萬元正於九月三十日前付清，恐空口無憑，特立此據│
│    │」）                                            │
├──┼────────────────────────┤
│ 三 │乙○○所立據在九十四年十一月八日收貨款六十萬元  │
│    │之切結書正本及影本各一紙。                      │
├──┼────────────────────────┤
│ 四 │影印上開編號一至三所示文件為內容之影本一紙。    │
├──┼────────────────────────┤
│ 五 │乙○○使用之行動電話一支。                      │
├──┼────────────────────────┤
│ 六 │丙○○使用之行動電話一支。                      │
└──┴────────────────────────┘


司法院資訊處製作；財團法人民間司法改革基金會備份。
